【裁判字號】    97,聲判,5
【裁判日期】    970909
【裁判案由】    聲請交付審判
【裁判全文】
臺灣屏東地方法院刑事裁定               97年度聲判字第5號
聲  請  人  甲○○
即  告訴人
告訴代理人  李錦臺律師
            陳奕全律師
被      告  丁○○
            戊○○
            乙○○
            丙○○
            己○○
上列聲請人因告訴被告丁○○等5 人業務過失致死等案件，經臺
灣屏東地方法院檢察署檢察官於中華民國97年3 月31日以95年度
偵字第353 號為不起訴處分，聲請人不服，聲請再議，經臺灣高
等法院高雄分院檢察署檢察長於中華民國97年5 月20日以97年度
上聲議字第691 號處分書駁回再議，聲請人不服，聲請交付審判
，本院裁定如下：
    主  文
聲請駁回。
    理  由
一、按告訴人接受不起訴處分書後，得於7 日內以書狀敘述不服
    之理由，經原檢察官向直接上級法院檢察署檢察長或檢察總
    長聲請再議。上級法院檢察署檢察長或檢察總長認再議為無
    理由者，應駁回之。告訴人不服上級法院檢察署檢察長或檢
    察總長認再議為無理由而駁回之處分者，得於接受處分書後
    10日內委任律師提出理由狀，向該管第一審法院聲請交付審
    判。法院認交付審判之聲請不合法或無理由者，應駁回之，
    刑事訴訟法第256 條第1 項前段、第258 條前段、第258 條
    之1 第1 項、第258 條之3 第2 項前段分別定有明文。
二、經查，本件聲請人即告訴人甲○○以被告丁○○等涉犯業務
    過失致死等罪嫌為由提出告訴，經臺灣屏東地方法院檢察署
    檢察官於民國97年3 月31日以95年度偵字第353 號為不起訴
    處分後，聲請人不服而聲請再議後，再經臺灣高等法院高雄
    分院檢察署檢察長於97年5 月20日以97年度上聲議字第691
    號處分書駁回再議之聲請，嗣聲請人於97年5 月22日收受上
    開處分書，於收受處分書送達後10日內即同年5 月30日，委
    任律師提出刑事交付審判聲請狀，向本院聲請交付審判等情
    ，業經本院依職權調閱上開卷宗核閱無誤，且有前述不起訴
    處分書、駁回再議處分書、送達證書、委任狀及交付審判聲
    請狀上之收文章戳各1 份等資料附卷可查，是本件聲請交付
    審判程式合於首揭法條規定，先予敘明。
三、聲請人聲請交付審判意旨略以：
（一）被告丁○○為址設屏東縣屏東市○○路123 號「寶建醫療
      社團法人寶建醫院」（下稱寶建醫院）院長，被告戊○○
      為該院心臟科醫生，被告乙○○、丙○○、己○○則為受
      雇於該院之醫師助理，上5 人均有照顧病患、瞭解病情、
      實施治療等義務，係從事醫療業務之人。
（二）適被害人吳明帶即聲請人之父於93年1 月8 日因胸痛發作
      ，於當日晚上11時許求診於寶建醫院，經該院診斷為急性
      心肌梗塞旋而住院觀察，嗣於93年1 月9 日（聲請狀誤載
      為93年1 月19日）上午9 時許，被害人之症狀已轉為心肌
      損傷，屬心肌缺血，為陳舊性心肌梗塞，無緊急危害生命
      之狀態，且自其病症發生時起已逾12小時，然被告戊○○
      即被害人之主治醫生查房觀察病情時，本應注意非屬急性
      心肌梗塞或疑似症發逾12小時，皆不得使用血栓溶解劑，
      依當時情形亦無何不能注意之情，竟疏未注意，仍誤診病
      情而予以使用血栓溶解劑並施打過量，致被害人產生腦出
      血、腸胃出血、意識昏迷等症狀，事後被告戊○○又因未
      善加照顧，另致被害人產生極嚴重之全抗藥性細菌感染。
（三）被告丁○○、戊○○均明知被告乙○○、丙○○、己○○
      等3 人皆無醫師資格，本應注意僱用上3 人擔任醫師助理
      ，不得令渠等擅自執行醫療業務，依當時情形亦無何不能
      注意之情，竟疏未注意，放任被告乙○○等3 人於被害人
      上開住院期間，對之實施醫療行為；而被告乙○○等3 人
      亦應明知未取得合法醫師資格，不得擅自執行醫療業務，
      竟於被害人上開住院期間，任意執行醫療業務並填寫病歷
      內容，暨與被告戊○○於前揭看診過程中，同未善盡照顧
      義務、執行業務而顯有疏失等節，終致被害人因併發症惡
      化而不治死亡。
（四）被告等5 人前開行為，均與被害人之死亡有因果關係。被
      告丁○○、戊○○均涉犯刑法第294 條第2 項之違背義務
      遺棄罪嫌、第276 條第2 項之業務過失致死罪嫌；被告乙○○、丙○○、己○○亦均犯第276 條第2 項業務過失致
      死罪嫌，請求准為交付審判云云。
四、而按刑事訴訟法第258 條之1 規定告訴人得向法院聲請交付
    審判，係新增對於「檢察官不起訴或緩起訴裁量權」制衡之
    一種外部監督機制，法院僅就檢察官所為不起訴或緩起訴之
    處分是否正確加以審查，以防止檢察機關濫權，依此立法精
    神，同法第258 條第3 項規定法院審查聲請交付審判案件時
    「得為必要之調查」，其調查證據之範圍，自應以偵查中曾
    顯現之證據為限；而同法第260 條對於不起訴處分已確定或
    緩起訴處分期滿未經撤銷者得再行起訴之規定，其立法理由
    說明該條所謂不起訴處分已確定者，包括「聲請法院交付審
    判復經駁回者」之情形在內，是前述「得為必要之調查」，
    其調查證據範圍，更應以偵查中曾顯現之證據為限，不得就
    告訴人新提出之證據再為調查，亦不得蒐集偵查卷以外之證
    據，否則，將與刑事訴訟法第260 條之再行起訴規定，混淆
    不清，亦將使法院兼任檢察官而有回復「糾問制度」之虞；
    且法院裁定交付審判，即如同檢察官提起公訴使案件進入審
    判程序，是法院裁定交付審判之前提，必須偵查卷內所存證
    據已符合刑事訴訟法第251 條第1 項規定「足認被告有犯罪
    嫌疑」檢察官應提起公訴之情形，亦即該案件已經跨越起訴
    門檻，否則，縱或法院對於檢察官所認定之基礎事實有不同
    判斷，但如該案件仍須另行蒐證偵查始能判斷應否交付審判
    者，因交付審判審查制度並無如同再議救濟制度得為發回原
    檢察官續行偵查之設計，法院仍應依同法第258 條之3 第2
    項前段規定，以聲請無理由裁定駁回，合先敘明。
五、復按犯罪事實應依證據認定之，無證據不得認定其犯罪事實
    ，刑事訴訟法第154 條第2 項定有明文；又告訴人之告訴，
    係以使被告受刑事訴追為目的，是其陳述是否與事實相符，
    仍應調查其他證據以資審認；而犯罪事實之認定，應憑證據
    ，如未能發現相當證據，或證據不足以證明，自不能以推測
    或擬制之方法，以為裁判基礎；另認定不利於被告之事實，
    須依積極證據，苟積極證據不足為不利於被告事實之認定時
    ，即應為有利於被告之認定，更不必有何有利之證據（最高
    法院40年台上字第86號及30年上字第816 號判例意旨足資參
    照）。
六、對於聲請人即告訴人甲○○所指訴上開情節，業據被告等5
    人於偵查中均堅決否認有何業務過失致死等犯行，被告丁○○辯稱：被害人吳明帶住院期間，是主治醫師在負責，伊是
    院長，無法知道每個病患的情形等語；被告戊○○則辯稱：
    被害人於93年1 月8 日急診入院，急診室診斷為疑似心肌梗
    塞，建議住進加護病房進一步檢查及治療，伊在翌日查房時
    ，依檢驗報告來看，被害人確係患有急性心肌梗塞，遂以急
    性心肌梗塞症狀作治療等語；被告乙○○、丙○○、己○○
    則均辯稱：病患有問題時，伊等會報告主治醫師，再依醫師
    指示作處理等語。經查：
（一）被害人吳明帶於93年1 月14日轉院至址設屏東縣屏東市○○路120 之1 號「民眾醫院」後，經該院依寶建醫院之病
      歷等相關紀錄判斷，亦認被害人係心肌梗塞引起腦出血併
      腦梗塞死亡，此有該院93年4 月21日 (93) 民眾字第50號
      函及其所開立之死亡證明書在卷可稽（見發查卷第18、6
      頁）。再證人吳正富即被害人之子係醫師，其於偵查中亦
      坦認：寶建醫院依心電圖判斷為心肌梗塞這部分不追究，
      醫師打血栓溶解劑之處理因有時效性故亦可接受，但後來
      被害人產生併發症時，醫院卻沒有作適當處理等語（見發
      查卷第25頁）。顯見寶建醫院於被害人前來求診時，依其
      相關檢驗報告判斷係患有心肌梗塞，並以心肌梗塞症狀作
      處理，難認有何疏失。且被害人死亡後，聲請人暨其家屬
      並未報請相驗解剖，復將遺體逕予火化，此亦有證人吳正
      富於偵查中陳稱明確（見發查卷第25頁）。由是自難判斷
      被害人就診於寶建醫院時，是否有如聲請人所指訴遭被告
      等人誤診為急性心肌梗塞之情。
（二）另本件經送行政院衛生署醫事審議委員會鑑定寶建醫院上
      開診治過程有無醫療疏失，其結果略以：1.主治醫師戊○○於93年1 月9 日查房時，依臨床病情及相關檢驗後如CP
      K ，CK-MB ，LDH 指數上升，心電圖顯示陳舊性心肌前壁
      梗塞及心肌缺氧情形，無法排除急性心肌梗塞，且發作於
      12小時之內，並無特定禁忌症，應符合使用血栓溶解劑及
      抗凝血劑之規定。醫院使用血栓溶解劑及抗凝血劑治療後
      ，有定期多次追蹤血中凝血指數及多項血液生化檢查，應
      無疏失之實。2.吳明帶於93年1 月10日入院第3 日時開始
      有發燒情形（38.2C） ，當時有安排CBC 及CRP 等檢查，
      於93年1 月11日並安排小便常規、血液及痰液病菌培養，
      爾後並給予抗生素（Amikin，Tazocin） 。通常抗生素使
      用前幾日，發燒未必會有明顯反應，且在未有進一步細菌
      培養報告下，家屬要求逕行使用新一代抗生素實不符用藥
      規定，故醫院處理方式應屬正常。3.吳明帶於93年1 月12
      日入院第5 日時突然意識情況變差，經緊急插管，並使用
      呼吸機治療後，接受腦部電腦斷層掃瞄檢查，發現腦部有
      顱內出血情形。病歷顯示有口頭通知神經外科會診，但並
      無神經外科會診紀錄，然家屬於當日簽署拒絕心肺復甦術
      意願書，且越2 日再次追蹤電腦斷層掃瞄檢查後，家屬即
      辦理出院自動轉院治療，於93年1 月14日至民眾醫院當日
      被害人旋即病逝，故相關後續處理並未在寶建醫院，是並
      無發現該院有醫療疏失之處等語，此有行政院衛生署94年
      12 月22 日衛署醫字第0940222539號函覆鑑定書（編號：
      0000000 ）1 份在卷可稽（見偵卷第2 頁）。足見寶建醫
      院於被害人就診期間所為上開處理，均屬合乎醫療常規，
      自無從認為被告等人於執行業務時有何過失之責。至聲請
      人雖指稱被害人胸痛發作至開始注射血栓溶解劑已超過12
      小時云云，惟並無具體事證以詳其實，且依聲請人所提相
      關資料（見偵卷第30頁），僅謂血栓溶解劑建議在症狀發
      作後12小時內施打，惟並未提及超過該時施打將有致命結
      果，從而亦難認此與被害人之死亡有因果關係。
（三）況本件經送法務部法醫研究所再鑑定，仍認定：被害人吳
      明帶由於未做解剖，故無法評估其心肌梗塞的情形（即有
      無新鮮病灶）及是否確有腦枕葉梗塞之發生，單就病歷上
      醫師的處理，確實有其合理推斷而進行臨床治療之動作，
      而於93年1 月12日吳明帶發生意識變化時，僅口頭記載照
      會神經科醫師，但病歷上卻無照會紀錄，故無法證實有無
      請教專科醫師提供意見，除此部分之處理上有待商榷外，
      其餘作為尚在合理的處理範圍內等語，此有法務部法醫研
      究所95年8 月2 日法醫理字第0950003261號函覆法醫文書
      審查鑑定書、95年8 月29日法醫理字第0950003703號函覆
      意見在卷可稽（見偵卷第194 、202 頁）。而關於「93年
      1 月12日意識變化處理」部分，不特前開行政院衛生署醫
      事審議委員會鑑定結果已認定寶建醫院對於被害人之整體
      療程係合乎常規，矧被害人家屬當日有簽署拒絕心肺復甦
      術意願書，再越2 日於寶建醫院行追蹤電腦斷層掃瞄檢查
      後，家屬即辦理自動出院轉至民眾醫院治療，當日被害人
      即病逝，並未在寶建醫院作後續處理乙節，亦均詳前所述
      。故而縱被告戊○○未照會神經專科醫師，應僅係治療過
      程尚欠缺完整而已，尚難認與被害人之死亡結果有因果關
      係，從而自無從認定主治醫師即被告戊○○有何違背義務
      遺棄、業務過失致死等罪責。
（四）至被告丁○○明知被告乙○○、丙○○、己○○均無合格
      醫師資格，仍予聘僱擔任醫師助理以處理病患之醫療處置
      乙節，固係違反醫師法（上4 人涉犯違反醫師法部分，另
      案經本院於97年6 月30日97年度簡字第877 號裁判終結）
      ，惟違反醫師法從事之醫療作為，非必然有違反醫療常規
      之醫療疏失，查寶建醫院關於本件被害人就診期間所為之
      醫療處置，雖有被告乙○○、丙○○、己○○等人參與其
      中，惟既經前開鑑定結果，認相關診療過程並無違反醫療
      常規之疏失，自難以渠等無合格醫師資格，即認其等應負
      業務過失責任。而被告丁○○雖聘僱無合法醫師資格之被
      告乙○○、丙○○、己○○擔任醫師助理，惟被告乙○○
      、丙○○、己○○既於執行業務無何過失，暨被告丁○○
      並未參與任何與被害人有關之醫療行為，自亦難認被告丁○○涉有違背義務遺棄、業務過失致死等罪責。
七、綜上，本件並無積極證據足資證明被告等5 人有何違背義務
    遺棄、業務過失致死等行為，自屬不能證明被告犯罪。基於
    首揭說明，原不起訴及駁回再議處分書以被告等5 人犯罪嫌
    疑不足為由，分別為不起訴處分或駁回聲請人再議之聲請，
    經核其等之認定，均已敘明其理由及所憑依據。且論證理由
    亦無違反經驗法則、論理法則或其他證據法則之處。聲請意
    旨指摘原處分違法而聲請交付審判，揆諸上述，並無理由，
    應予駁回，爰裁定如主文。
據上論斷，應依刑事訴訟法第258 條之3 第2 項前段，裁定如主
文。
中    華    民    國    97    年     9     月    9    日
                  刑事第四庭  審判長法  官  莊鎮遠
                                    法  官  王以齊
                                    法  官  江振源
以上正本證明與原本無異。
不得抗告。
中    華    民    國    97    年     9     月    11   日
                                    書記官  潘豐益


司法院資訊處製作；財團法人民間司法改革基金會備份。
